臺中高等行政法院判決
　　　　　　　　　　　　　　　　　　 95年度訴字第00729號
　　　　　　　　　　　　　　　.
原　　　告　良大環保有限公司
代　表　人　甲○○
訴訟代理人　丁○○
被　　　告　臺中縣太平市公所
代　表　人　乙○○
訴訟代理人　丙○○
上列當事人間因都市計畫法事件，原告不服臺中縣政府中華民國
95年11月17日府訴委字第0950320527號訴願決定，提起行政訴
訟。本院判決如下︰
　　主  文
原告之訴駁回。
訴訟費用由原告負擔。
　　事  實
甲、事實概要：原告於坐落臺中縣太平市○○段646地號土地（
    下稱系爭土地）開設砂石場，批發、零售砂石，經被告查獲
    系爭土地位於「太平（中平地區）都市計畫保護區」內，被
    告乃於民國（下同）95年7月3日以太平工字第0950018468號
    函，請原告於文到後即行停業或遷移，再於95年7月27日以
    太市工字第0950021852號函檢附違反都市計畫法案件處分書
    ，處原告新臺幣（下同）60,000元，並限於文到之日停止使
    用。原告不服，提起訴願，遭決定駁回，遂提起行政訴訟。
乙、兩造爭點及陳述：
壹、原告方面：
一、聲明：求為判決：撤銷訴願決定及原處分。
二、陳述：
　(一)依都市計畫法之處罰之前提要件須為「都市計畫範圍內」土
    地或建物，然系爭土地使用分區屬「一般農業區」，使用類
    別為「農牧用地」，有土地登記簿謄本可稽。又依95年太平
    市公所印製發行之太平市○市○○街道圖觀之，系爭土地仍
    係屬「農業區」，並非保護區，亦非屬都市計畫範圍內之土
    地，自無違反都市計畫法之問題。再者，依都市計畫法臺灣
    省施行細則第28條規定，係以違反「保護區」內土地之使用
    為要件，然本件被告係依舊圖，逕認該區仍為保護區，惟該
    地區○街道早在87年6月30日已重新整編，是在被告處分前
    ，早已非保護區，被告原處分逕以數年前之都市○○街道圖
    為依據，而未依案發時之圖面為依據，自失其處罰之根據，
    顯屬不當。
  (二)另經原告向臺中縣政府調閱該區之圖本，發現該區軍事保護
    區於84年10月23日依八四府工字第261392號函解除管制，是
    該區早非保護區已甚明。是原告自無被告所函稱已違反都市
    計畫「保護區」土地使用分區之管制規定，自無違反都市計
    畫法之規定。
  (三)又該區內於4年前新設置九二一震災公園，被告所屬清潔隊
    亦設置於此多年，另槌球場、棒球場及兒童公園等皆於此區
    域設置，如謂該區為「保護區」，何以被告得以自行設置上
    開清潔隊、公園及球場等用地？原告依法承租，承租前原告
    亦向地政事務所查閱系爭土地之土地登記簿謄本，亦記載一
    般農業區、農牧用地。土地登記本有公示性及公信性，原告
    當信賴向地政機關申請之土地登記簿謄本，怎能想像其為保
    護區？是原告主觀上並無故意或過失可言。訴願機關認原告
    有過失，顯然有誤。
貳、被告方面：
一、聲明：求為判決：駁回原告之訴。
二、陳述：
  (一)原告於本市○○段646地號土地開設砂石場批發、零售，核
    已違反都市計畫「保護區」土地使用分區之管制規定，依據
    都市計畫法第79條第1項、第80條規定及都市計畫法臺灣省
    施行細則第28條規定，被告以95年7月3日太市工字第095001
    8468號函請於文到後即行停業或遷移，惟原告置之不理，仍
    然繼續營業，遂以95年7月27日太市工字第0950021852號函
    檢送違反都市計畫法案件處分書及被告收入繳款書各乙份，
    茲限期繳納罰鍰，並限於文到之日停止使用。被告鑒於原告
    仍未停業或遷移，遂再以95年9月11日太市工字第095002668
    0 號函送臺中地方法院檢察署依法偵辦，經該署偵結以95年
    11 月17日中檢惠歲095年度偵字025371號起訴在案。
  (二)關於原告檢附系爭土地登記謄本記載使用分區為「住宅區」
    及使用地類別為「農牧用地」乙節，核該地號土地係屬「太
    平（中平地區）都市計畫」「保護區」，如太平都市計畫使
    用分區參考圖，至於土地登記簿註記，應屬地政事務所誤繕
    ，依據製作非都市土地使用分區圖及編定各種使用地作業須
    知第10條第4點：「經發布都市計畫地區之土地，應依都市
    計畫主管機關提供之計畫範圍資料，將該範圍內非都市土地
    使用分區及用地編定註銷，並通知所有權人。」。
  (三)關於軍事保護區於84年10月23日八四府工字第261392號函解
    除管制乙節，核該軍事保護區係依光隆軍區手榴彈投擲場圓
    心半徑劃設，涵蓋有住宅區、乙種工業區、保護區、公園用
    地、道路用地、污水處理場、堤防用地、河川等使用分區及
    公共設施用地，故解除管制後仍需依都市計畫土地使用計畫
    開發。
　　理  由
一、按「都市計畫範圍內土地或建築物之使用，或從事建造、採
    取土石、變更地形，違反本法或內政部、直轄市、縣（市）
    （局）政府依本法所發布之命令者，當地地方政府或鄉、鎮
    、縣轄市公所得處其土地或建築物所有權人、使用人或管理
    人新臺幣6萬元以上30萬元以下罰鍰，並勒令拆除、改建、
    停止使用或恢復原狀。不拆除、改建、停止使用或恢復原狀
    者，得按次處罰，並停止供水、供電、封閉、強制拆除或採
    取其他恢復原狀之措施，其費用由土地或建築物所有權人、
    使用人或管理人負擔。」、「不遵前條規定拆除、改建、停
    止使用或恢復原狀者，除應依法予以行政強制執行外，並得
    處6個月以下有期徒刑或拘役。」、「保護區為國土保安、
    水土保持、維護天然資源與保護環境及生態功能而劃定，經
    縣（市）政府審查核准得為下列之使用:一、．．．。六、
    土石方資源堆置場及其附屬設施。七、廢棄物資源回收貯存
    場及其附屬設施。」、「保護區內之土地，禁止下列行為。
    但第1款至第5款及第7款之行為，為前條第1項各款設施所必
    需，且經縣（市）政府審查核准者，不在此限:一、砍伐竹
    木。但間伐經中央目的事業主管機關審查核准者，不在此限
    。二、破壞地形或改變地貌。三、破壞或污染水源、堵塞泉
    源或改變水路及填埋池塘、沼澤。四、採取土石。五、焚毀
    竹、木、花、草。六、名勝、古蹟及史蹟之破壞或毀滅。七
    、其他經內政部認為應行禁止之事項。」、「違反行政法上
    義務之行為非出於故意或過失者，不予處罰。」、「裁處罰
    鍰，應審酌違反行政法上義務行為應受責難程度、所生影響
    及因違反行政法上義務所得之利益，並得考量受處罰者之資
    力。」、「都市計畫保護區、農業區土地依本細則前開第27
    條第1項及第29條第1項但書規定設置之各項設施，除都市計
    畫說明書或其他法令另有規定外，應依本要點規定申請土地
    核准容許使用。但本細則第30條另有規定者，從其規定。」
    、「依本要點申請同意設置之各項設施，於農業區者不得妨
    礙鄰近既有農水路設施之使用功能及農業生產環境；於保護
    區者不得影響生態資源及水土保持。」及「行政罰與刑罰之
    構成要件雖有不同，而刑事判決與行政處分，亦原可各自認
    定事實，惟認定事實須憑證據，倘無證據足資認定有堪以構
    成行政罰或刑罰要件之事實存在，即不得僅以推測之詞予人
    處罰，則為二者所應一致。」分別為都市計畫法第79條第1
    項、第80條、都市計畫法臺灣省施行細則第27條第1項、第
    28條、行政罰法第7條第1項、第18條第1項、臺中縣都市計
    畫保護區農業區土地使用審查要點第2點、第5點第1項規定
    所明定及最高行政法院75判字第309號判例所明示。
二、本件被告經臺中縣太平市長億里里民陳情，於95年6月14日
    查獲原告未經臺中縣政府核准在系爭土地開設砂石場堆置、
    批發、零售砂石等情，業經土地所有人向被告提出答覆書載
    明「…立答覆書人等共有太平市○○段646號部分土地，於
    民國95年4月14日出租良大環保有限公司作為砂石堆置及資
    源回收貯存場所。…立答覆書人已督促承租人良大環保有限
    公司…積極向主管機關辦理許可證明及設置許可…」，原告
    與土地所有權人訂有土地租用契約書第2條亦載明「…承租
    作砂石場堆置使用…」（見訴願卷第16頁），並有被告於現
    場拍攝之照片數幀附卷（見本院卷第73至79頁）足憑，照片
    中已清楚顯示堆置大堆砂石、大型砂石車或正欲開進砂石場
    、或正由挖砂石車挖取砂石堆放於載運砂石車上，砂石場門
    口亦樹立「砂石場批發零售」看板廣告載明確有砂石買賣，
    而該土地係坐落「太平（中平地區）都市計畫保護區」內，
    亦有原告所提「臺中縣太平市都市計畫土地使用分區（或公
    共設施用地）證明書載明本件土地確係「太平（中平地區）
    都市計畫」「保護區」（見本院卷第103頁），原告事先未
    經主管機關核准之情，亦經原告之實際負責人林泳鰡（臺灣
    臺中地方法院檢察署檢察官95年偵字第25371號起訴書認定
    實際負責人，起訴書附本院卷第50頁）95年6月23日所提答
    覆書載明「…本砂石場…本人依土地使用法令，積極辦理申
    請中，近日因里長選舉忙碌，尚請貴所見諒。」（見訴願卷
    第22頁），陳述明確，且原告迄96年1月17日始向臺中縣政
    府提出申請書申請核准，亦有臺中縣政府96年1月22日府建
    城字第0960021315號函附卷（見本院卷第117頁）可稽，自
    堪置信。
三、被告以：該土地係坐落「太平（中平地區）都市計畫保護區
    」內，依據都市計畫法臺灣省施行細則第27條第1項第6款及
    第7款規定，設置土石方資源堆置場及其附屬設施或廢棄物
    資源回收貯存場及其附屬設施必須經臺中縣政府核准。且依
    同規則第28條第2款規定，於保護區內禁止破壞地形或改變
    地貌，其行為已該當都市計畫法第79條第1項及都市計畫法
    臺灣省施行細則第27條、第28條規定之構成要件，且本件並
    無阻卻違法之事由；又以行政罰法第7條規定：「違反行政
    法上義務之行為非出於故意或過失者，不予處罰。」而本件
    系爭土地為都市計畫保護區業經公告在案，原告違規使用系
    爭土地顯然有過失。故本件原告之行為該當都市計畫法第79
    條第1項規定之構成要件，違法有責，並審酌行政罰法第18
    條第上項規定之裁處罰鍰要件，以95年7月27日太市工字第
    0950021852號函檢附違反都市計案件處分書，處原告60,000
    元，並限於文到之日停止使用，尚無不合。
四、原告雖主張：原告依法承租，承租前原告曾向地政事務所查
    閱系爭土地之土地登記簿謄本，亦記載一般農業區、農牧用
    地。土地登記本有公示性及公信性，原告當信賴向地政機關
    申請之土地登記簿謄本，怎能想像其為保護區？是原告主觀
    上並無故意或過失可言。依都市計畫法之處罰之前提要件須
    為「都市計畫範圍內」土地或建物，然系爭土地使用分區屬
   「一般農業區」，使用類別為「農牧用地」，有土地登記簿
    謄本可稽。又依95年太平市公所印製發行之太平市○市○○
    街道圖觀之，系爭土地仍係屬「農業區」，並非保護區，亦
    非屬都市計畫範圍內之土地，自無違反都市計畫法之問題。
    另經原告向臺中縣政府調閱該區之圖本，發現該區軍事保護
    區於84年10月23日依八四府工字第261392號函解除管制，是
    該區早非保護區已甚明。是原告自無被告所函稱已違反都市
    計畫「保護區」土地使用分區之管制規定，自無違反都市計
    劃法之規定。又該區內於4年前新設置九二一震災公園，被
    告屬清潔隊亦設置於此多年，另槌球場、棒球場及兒童公園
    等皆於此區域設置，如謂該區為「保護區」，何以被告得以
    自行設置上開清潔隊、公園及球場等用地？原告依法承租，
    卻反不能使用？
五、惟查「旨揭土地於何日發布都市計畫係屬臺中縣太平市公所
    管轄…」業經臺中縣太平地政事務所函復原告在案（見本院
    卷第104頁），足見太平市都市計畫使用分區之公布，係屬
    臺中縣太平市公所管轄之職權。臺中縣太平地政事務所縱於
    土地登記簿予以註記，亦僅供參考，並不能取代主管機關之
    公布，此觀土地登記規則第2條規定「土地登記，謂土地及
    建築改良物（以下簡稱建物）之所有權與他項權利之登記。
    」自明，故該項都市土地使用分區之註記，與土地登記之公
    示與公信性（民法第758條、第759條參照）無涉。而本件土
    地屬都市計畫區內之保護區亦已如前述，原告不先行向主管
    機關查明，自無從以土地登記簿不符之農業區註記，主張信
    賴保護，或進而主張無過失。原告提出太平市○市○○街道
    圖主張：依太平市○市○○街道圖觀之，系爭土地仍係屬「
    農業區」，並非保護區云云，惟該「都市○○街道圖」主要
    應在表示街道之相關位置之參考圖說，例如該圖圖示載黃色
    中間以一橢圓形中註明「住」字，表示住宅區，但該圖中之
    坪林里、勤益里、福隆里、興隆里包括太平市第五公墓附近
    ，以等高線觀之，應屬山區，圖上卻均著黃色，但無註明「
    住」字，足見其僅在以顏色區別易找而已，且依該圖示綠色
    加註「農」始為農業區，該圖中系爭地雖著綠色，並未加註
    「農」字（以上見本院卷第12頁該街道圖），自非農業區，
    亦如上述，僅供一般市民便於尋找而已，其非精確之使用分
    區圖說至明，參以太平市都市計畫參考圖（本院卷第51頁）
    ，系爭土地即標示為保護區，足見該「都市○○街道圖」僅
    供該市市○街道參考之用，並不能作為是否保護區之依據甚
    明。次按「保護區內之土地，禁止下列行為。但第1款至第5
    款及第7款之行為，為前條第1項各款設施所必需，且經縣（
    市）政府審查核准者，不在此限:一、砍伐竹木。但間伐經
    中央目的事業主管機關審查核准者，不在此限。二、破壞地
    形或改變地貌。三、破壞或污染水源、堵塞泉源或改變水路
    及填埋池塘、沼澤。四、採取土石。五、焚毀竹、木、花、
    草。六、名勝、古蹟及史蹟之破壞或毀滅。七、其他經內政
    部認為應行禁止之事項。」都市計畫法臺灣省施行細則第28
    條已規定明白亦已如首揭法條所規定，而原告迄未經向主管
    機關申請核准，即擅行堆置販售，尤難謂無過失。原告稱該
    區軍事保護區於84年10月23日依八四府工字第261392號函解
    除管制，固為被告所不否認，惟該區雖已解除軍事保護區之
    管制，但仍屬都市計畫之保護區，亦有被告函復原告之復函
    附卷可稽（本院卷第106頁），況有使用分區證明可證亦如
    前述（分區證明見本院卷第103頁），原告該主張顯有誤會
    。原告雖質疑該區既為「保護區」，何以被告仍得自行設置
    上開清潔隊、公園及球場等用地？原告依法承租，卻反不能
    使用？惟如上所述，都市計畫法臺灣省施行細則第28條已規
    定「但第1款至第5款及第7款之行為，為前條第1項各款設施
    所必需，且經縣（市）政府審查核准者，不在此限」，故並
    非全不能設置，故原告亦自陳目前（本件事後）已向臺中縣
    政府申請許可中，亦可自明，故並不矛盾。原告雖又主張於
    本件土地上從事堆置土石，未經主管機關核准設立申請許可
    ，業經臺中縣環境保護局依法處分，並已繳納罰款，故本件
    被告應撤銷原處分，以免一事不兩罰之規定云云，惟依原告
    所提臺中縣環境保護局執行違反廢棄物清理法案件處分書載
    其違反時間為95年11月17日11時（見本院卷第108頁），而
    本件處分書載其查報日期為95年6月14日（見本院卷第40頁
    處分書），已顯有不同；且該違反廢棄物清理法案件之違反
    事實載係「從事營建剩餘土石方破碎、篩分及堆置作業，惟
    未經主管機關或公共工程主辦機關核准設立可兼收容處理回
    收再利用之處理場所，即逕行再利用。」「依廢棄物清理法
    第52條規定裁處」（見本院卷第108頁），而本件違規事實
    摘要則載係「開設砂石場批發零售」、「依都市計畫法第79
    條」（見本院卷第40頁），其行為亦有不同，其處罰之性質
    與種類復屬不同，亦必須採用不同之處理方法或手段，以達
    行政目的所必要，並非一事兩罰（司法院釋字第503號解釋
    參照）。另原告請求延期辯論無非以原告之代表人另涉刑事
    責任，已經檢察官提起公訴，為昭慎重，並維護原告及代表
    人之權益，原告擬委任律師代理訴訟，請求將言詞辯論期日
    改至農曆年後，俾便律師有充分之時間閱卷研究案情云云，
    惟查被檢察官起訴者為原告公司之實際負責人林泳鰡並非其
    代表人有起訴書附卷足稽（本院卷第50頁），依該起訴書載
    起訴日期為95年11月10日，書記官制作起訴書日期為95 年
    11月14日，林泳鰡接到起訴書之日期應在其後數日間，故苟
    為其實際負責人之刑責故，在95年11月間已可與律師充分討
    論，並決定本件是否委任律師代理訴訟，且原告已陳明本件
    起訴書狀係委請律師代撰（見本院卷第94頁筆錄），則當時
    甫將起訴，欲討論案情，饒有餘裕，何愁無充分時間討論案
    情？當時既已決定僅代行撰狀，何以如今又亟須委任律師，
    又須延期辯論？如須閱卷則於96年1月26日遞聲請改期狀時
    ，即可一併遞送委任律師狀及聲請閱卷狀，乃迄96年2月1日
    言詞辯論期日卻始終未見委任律師代理，足見其並無委任之
    決定，僅徒生延滯訴訟之結果，故其聲請難以准許，併此敘
    明。原告之主張俱無理由，原處分核無違誤，訴願決定予以
    維持，亦無不合，原告訴請予以撤銷，核無理由，應予駁回
    。
據上論結，本件原告之訴為無理由，依行政訴訟法第195條第1項
後段、第98條第3項前段，判決如主文。
中　　華　　民　　國　　96　　年　　 2　　月　　8 　　日
                    第三庭審判長法  官　 王茂修
                                法  官　 莊金昌
                                法  官　 林金本
以上正本證明與原本無異。
如不服本判決，應於判決送達後20日內向本院提出上訴書狀，其
未表明上訴理由者，應於提起上訴後20日內向本院提出上訴理由
書（須依對造人數附具繕本）；如於本判決宣示或公告後送達前
提起上訴者，應於判決送達後20日內補提上訴理由書（須附繕本
）。未表明上訴理由者，逕以裁定駁回。
提起上訴應預繳送達用雙掛號郵票390元（34元及5元郵票各10份
)。
中　　華　　民　　國　　96　　年　　 2　　月　　8 　　日
                                書記官   朱敏諄
